臺灣高等法院刑事裁定　　　　　　　　100年度聲再字第451號
再審聲請人
即受判決人　陳建安
上列聲請人因違反商業會計法案件，對於本院100年度上訴字第
890號，中華民國100年6月30日第二審確定判決（原審案號：臺
灣臺北地方法院99年度訴字第957號，起訴案號：臺灣臺北地方
法院檢察署99年度偵字第8660號），聲請再審，本院裁定如下：
    主  文
再審之聲請駁回。
    理  由
一、聲請再審意旨略以：（一）原審以聲請人居於主導地位而量
    處較蔡志遠為重之刑，蔡某在偵審中供述前後不一，原確定
    判決僅採取蔡志遠對聲請人不利之證詞，卻對有利聲請人部
    分摒棄不理，又未說明其取捨之理由，原屬不當。而共同被
    告蔡志遠前有二次偽造不實之統一發票漏稅行為，有財政部
    高雄市國稅局處分書及財政部高雄市國稅局違章核定稅額通
    知書可證（即本件發現之新證據），足證蔡某實有偽造統一
    發票之習慣，亦為箇中能手，而聲請人交付支票，只為代張
    士仁調借現款而已，對蔡某資金來源如何，自無過問必要，
    無須共同謀議之必要與行為，且聲請人僅取其中30萬元，僅
    為支票金額八分之三，絕非立於主導地位。（二）另蔡志遠
    前曾夥同天鼎公司名義負責人陳慶安向聲請人詐欺40萬元，
    經聲請人告訴後，由檢察官提起公訴，刻正於法院審理中，
    有高雄地方法院檢察署98年度偵9790號傳票為證，憑此足證
    蔡志遠係因聲請人之提告，含怨故意於本案中為不實之供述
    ，陷害聲請人以資報復，上開證據已符合刑事訴訟法第420
    條第1項第6款規定「新證據」之嶄新性要求，請求撤銷原判
    決，准予再審云云。
二、按有罪之判決確定後，為受判決人之利益聲請再審，必其聲
    請之理由合於刑事訴訟法第420條第1項所定情形之一，及第
    421條有足以影響於判決之重要證據漏未審酌者，始准許之
    。至同法第420條第1項第6款所謂發現確實之新證據，係指
    該證據於事實審法院判決前已經存在，為法院、當事人所不
    知，不及調查斟酌，至其後始行發現，且就證據本身形式上
    觀察，固不以絕對不須經過調查程序為條件，但必須顯然可
    認為足以動搖原有罪確定判決，而為受判決人無罪、免訴、
    免刑或輕於原判決所認罪名之判決者為限。故受理聲請再審
    之最後事實審法院，應就聲請再審理由之所謂「新證據」，
    是否具備事實審判決前已經存在，為法院、當事人所不知，
    事後方行發現之「嶄新性」，及顯然可認足以動搖原有罪確
    定判決，應為無罪、免訴、免刑或輕於原判決罪名之「顯然
    性」二要件，加以審查，為判斷應否准予開始再審之準據（
    最高法院93年度台抗字第98號裁定意旨參照）。
三、本院查：
（一）原確定判決認定聲請人即受判決人陳建安涉有商業會計法
      第71條第1款填製不實會計憑證罪、刑法第339條第1項詐
      欺取財等罪，係依據證人蔡志遠、陳慶芳、張淑芬、張士
      仁之證述及如原判決附表一、二所示之支票、發票；華南
      鳳山分行授信契約書（戶號0000000000000）、天鼎公司
      向華南銀行出具之授信動撥申請兼借款憑證及天鼎公司之
      開發信用狀申請書暨華南銀行高雄分行進口結匯證書等證
      據，認定聲請人確有本件犯行，並以聲請人所辯各節係屬
      事後卸責之詞，不足採信，而於判決理由內詳加敘明，並
      一一予以指駁在卷，此有本院100年度上訴字第890號確定
      判決在卷可稽。
（二）再審聲請人以證人即共同被告蔡志遠供述前後不一，法院
      僅採對聲請人不利之證詞，卻對有利聲請人部分摒棄不理
      云云。惟查，證據之取捨，法院原得本其自由心證予以斟
      酌取捨，況且原確定判決對於證人蔡志遠有利於聲請人之
      證述，如何不予採用等情，業經原確定判決審酌在卷（見
      原判決第6頁第10至21行），尚無聲請人所指摒棄不理情
      形。
（三）又再審聲請人主張其非居於主導地位，並提出財政部高雄
      市國稅局處分書、財政部高雄市國稅局違章核定稅額通知
      書、高雄地方法院檢察署98年度偵9790號傳票證明，以資
      證明蔡志遠有偽造統一發票之習慣，及因聲請人對證人蔡
      志遠提告，證人蔡志遠故為不實陳述，陷害聲請人以資報
      復云云，惟就聲請人所主張上揭新證據之本身形式上觀察
      ，無非係證明天鼎科技有限公司之實際負責人蔡志遠於本
      案前，曾有逃漏稅額情事，但此與聲請人所犯本件罪行明
      顯無涉，亦無關連性，自難認足以動搖原確定判決而應為
      無罪、免訴、免刑或輕於原判決罪名，與「顯然性」要件
      不符，亦難據為本件聲請再審之證據。至於聲請人主張證
      人蔡志遠欲陷害聲請人而虛偽證述乙節，因聲請人並未提
      出證人蔡志遠之證言已經確定判決證明為虛偽之情形，此
      部分聲請亦難認有理由。
（四）聲請意旨另指稱原確定判決量刑過重云云，惟此乃事實審
      法院刑罰裁量權行使當否之範疇，亦非得據以聲請再審之
      事由。
四、綜上所述，本件聲請人聲請意旨內容，或已為原事實審法院
    判決所審酌，或為聲請人一己之主觀意見，細繹其內容，不
    外為就原審事實之認定及證據之取捨，重覆為爭執，並非屬
    具體提出足以影響判決之新證據，是本件聲請人所執聲請再
    審之理由，均與刑事訴訟法第420條第1項各款所定再審事由
    不符，聲請人據以聲請再審，依諸首揭說明，為無理由，應
    駁回之。
據上論斷，依刑事訴訟法第434條第1項，裁定如主文。
中    華    民    國   100    年    10    月    25    日
                  刑事第十八庭審判長法  官   吳鴻章
                                    法  官   魏瑞紅
                                    法  官   汪梅芬
以上正本證明與原本無異。
如不服本裁定，應於收受送達後五日內向本院提出抗告狀。
                                    書記官   劉寶鈴
中    華    民    國   100    年    10    月    25    日